# 上市公司计算按加权平均法计算的净资产收益率时是否需要考虑专项储备？

提问人：yugycpa 时间：2015-05-22 17:30:23
《公开发行证券的公司信息披露编报规则第 9 号—— 净资产收益率和每股收益的计算及披露 》（ 2010 年修订）第四条： 加权平均净资产收益率的计算公式如下： 加权平均净资产收益率=P0/(E0＋NP÷2＋Ei×Mi÷M0– Ej×Mj÷M0±Ek×Mk÷M0) 其中：P0分别对应于归属于公司普通股股东的净利润、扣除非经常性损益后归属于公司普通股股东的净利润；NP为归属于公司普通股股东的净利润；E0为归属于公司普通股股东的期初净资产；Ei为报告期发行新股或债转股等新增的、归属于公司普通股股东的净资产；Ej为报告期回购或现金分红等减少的、归属于公司普通股股东的净资产；M0为报告期月份数；Mi为新增净资产次月起至报告期期末的累计月数；Mj为减少净资产次月起至报告期期末的累计月数；Ek为因其他交易或事项引起的、归属于公司普通股股东的净资产增减变动；Mk为发生其他净资产增减变动次月起至报告期期末的累计月数。 没有考虑安全生产费用（专项储备）的影响，但归属于公司普通股股东的期初净资产是包括专项储备的，而归属于公司普通股股东的净利润是已经扣除了当期计提的安全生产费用的，二者口径不一致。是否需要对期初净资产或当期净利润进行调整？

回答人：chenyiwei
专项储备是净资产的组成部分，没有规定可以将专项储备从净资产收益率的分母中扣除。因此计算净资产收益率时，分母应包含归属母公司股东的专项储备（不含归属于少数股东的部分）的加权平均数。 专项储备的计提数一般计入成本、费用，可以按照“全年计提数/2”的方式确定其对加权平均净资产的影响金额。专项储备的耗用数中，对于可以明确识别的大额支出建议根据实际支出的月份确定权数，对于笔数较多的小额支出可以简化为按“全年支出数/2”计算加权平均影响数。 即：专项储备对加权平均净资产的影响数＝期初专项储备余额（归属母公司股东的部分，下同）＋全年计提数/2－Σ（可单独识别的大额支出*自发生次月到年末的月份数）/12－其他小额支出全年数/2。